【裁判字號】    89,上易,491
【裁判日期】    890621
【裁判案由】    傷害
【裁判全文】
臺灣高等法院高雄分院刑事判決                    八十九年度上易字第四九一號
    上  訴  人  丙  ○
    即  被  告
                乙  ○
    共      同
    選任辯護人  李三賢
右上訴人因傷害案件，不服臺灣屏東地方法院八十八年度自字第八十二號中華民國八
十八年十二月二十九日第一審判決，提起上訴，本院判決如左：
      主  文
上訴駁回。
      事  實
一、丙○、乙○夫妻二人與甲○○係鄰居，前因遭甲○○告發渠等竊佔公有水利地而
    懷恨在心，竟基於共同傷害之犯意聯絡，於八十八年九月二日上午五時五十分許
    ，利用甲○○欲往里港國中運動，經過渠等位於屏東縣里港鄉○○村○○路○段
    二五四號住處前之機會，分持無法證明係渠等所有之木棒各一支揮打甲○○，甲
    ○○見狀，立即以左手阻擋木棒並保護頭部，致受有左手食指二Ｘ一公分瘀傷、
    左肩後側六Ｘ二公分瘀傷、左上臂後側五Ｘ一公分瘀傷及左下臂後側五Ｘ二公分
    瘀傷等傷害。
二、案經甲○○向臺灣屏東地方法院提起自訴。
      理  由
一、訊據被告丙○、乙○矢口否認前揭犯行，被告丙○辯稱：伊以前固與甲○○有過
    節，但已不放在心上，當日伊因咳嗽，甲○○剛好路過伊家門口，故意學伊咳嗽
    之模樣，伊即質疑年輕人為何故意欺負老人家，雙方遂起爭執，他就回去拿鐵夾
    子來打伊，沒有打中，伊只有大小聲，甲○○嚇一跳，自己往後退，是他自己不
    小心掉入水溝而受傷云云；被告乙○則辯稱：伊當時正在睡覺，而係在衝突完後
    才出門察看，未見甲○○有受傷，伊乃向被告丙○稱：不要理他，你去工作，且
    伊亦未拿木棒打甲○○云云。經查：
    （一）前揭事實業據自訴人甲○○指訴歷歷，核與證人林陳慎（即自訴人之母）
          於偵查時證述稱：當時丙○持棍子打我兒子，我去時叫我兒子快跑，他（
          指自訴人）退後時，差一點掉入水溝，乙○當時也要持棍子打我兒子，共
          有二支棍子（見偵查卷第十二頁），復經本院當庭播放無訛；於本院調查
          時則證述稱：我有看到我兒子被打，．．我回來時看到的，是丙○先打，
          再由乙○打，木棍是像四方形，也像圓形，有二根木棍，都打我兒子頭部
          ，我兒子用手擋就打到手臂，我就叫我兒子快跑，我兒子未掉進水溝（見
          本院八十九年四月十三日筆錄），依刑事訴訟法所規定證據之證明力，由
          法院自由判斷，惟此項自由判斷職權之行使，苟係基於普通日常生活之經
          驗，而非違背客觀上應認為確實之定則者，即屬合於經驗法則，不容當事
          人任意指摘，此經最高法院三十年度上字第五九七號著有判例可稽。又被
          害人之親屬在刑事訴訟法上並無不得作證之限制，其證言是否可採，照刑
          事訴訟法第二百六十九條（現行條文應為第一百五十五條一項）規定，審
          理事實法院原有自由判斷之權（最高法院二十九年上字第二０三號判例意
          旨參照）。雖林陳慎為自訴人之母，且其前後所為之證述關於細節部分有
          所出入，但本院仍可斟酌其他情境，決定取捨證人林陳慎之證詞是否可採
          ，並非該證人前後所述之證詞互不一致，即遽以認定其證詞為不可採。
    （二）被告當日確有左手食指二Ｘ一公分瘀傷、左肩後側六Ｘ二公分瘀傷、左上
          臂後側五Ｘ一公分瘀傷及左下臂後側五Ｘ二公分瘀傷等情，業據自訴人提
          出驗傷診斷書一紙附於偵查卷內可查（見偵查卷第四頁），並有臺灣省立
          屏東醫院病歷表一紙附於本院卷內為憑，而自訴人當時身體上所受四處傷
          口均屬瘀傷，且係屬長條形瘀傷，與病人（即自訴人）所述為木棒所傷一
          致，且水溝係水泥造的，如跌倒造成的傷應是瘀傷與擦傷合併之機會較大
          ，單純瘀傷之機會較小，又這四處傷均是跌到水溝所造成之可能性較低等
          事實，亦據證人何良知（即開具診斷證明書之醫生）於本院調查時到庭結
          證明確（見本院八十九年五月二十二日筆錄），再參以該水溝係寬六十公
          分，兩邊均由水泥砌成，且溝中有水之情形，復經本院勘驗現場屬實，有
          勘驗筆錄一紙暨照片二幀分別附於原審卷及本院卷為憑（見原審卷第三十
          四頁、本院卷所附照片），如係自訴人跌入水溝而受傷，則其受傷之處應
          在身體之同一面，而由自訴人當日之傷勢觀察，並非瘀傷與擦傷合併，且
          身體亦未因跌入水溝而沾濕，則自訴人因跌倒而致受傷尚乏依據。被告所
          辯自訴人係自倒退而自行跌倒，即難採信。
    （三）被告丙○當日係在永豐路中線與自訴人發生爭執，且被告自永豐路黃線處
          即開始罵自訴人，自訴人因見其大聲害怕才自己後退等情，為被告丙○於
          本院調查時供述在卷（見本院八十九年四月二十四日勘驗筆錄），而永豐
          路黃線處距離水溝之邊緣約有五．一公尺，亦有本院勘驗現場時所繪制之
          現場圖一紙在卷足證，顯有相當之距離。而依被告丙○所供當日自訴人係
          持有鐵夾在手，被告丙○則係未持任何物品，當時復屬黎明時分，在當時
          四下無人之際，年紀較長之被告既手無寸鐵，而手持鐵夾，年紀較輕之自
          訴人竟然因被告丙○之罵聲而屈居下風害怕逃跑，且逃跑五．一公尺後，
          再跌入水溝，顯不合情理。況被告乙○於偵查時供稱被告當時係持棍子要
          打被告丙○，自己掉入水溝受傷（見偵查卷第十二頁），其所供自訴人當
          時所持之物顯與被告丙○所供並不一致，況自訴人當日既持棍子，竟不敵
          未持任何防身物品之被告丙○，亦屬不合理。被告二人上開所辯亦不足採
          信。
    （四）證人林陳慎於本院履勘現場時，雖證述稱被告乙○係在產業道路上打自訴
          人，而被告丙○係在自訴人之正面，被告據此認自訴人應以右手抵擋，以
          為抗辯。但雙方打架時，彼此為躲閃或攻擊對方，必定會有移位及身體反
          轉、互相追遂等情形發生，並非絕對均僵立於固定之位置，是尚難遽以證
          人所述之方向錯誤，即認被告二人未動手打擊自訴人。又當受害人以手上
          舉抵擋時，手握拳頭並非必然之姿勢，是被告抗辯當時自訴人既係以手上
          舉抵擋，必定拳頭緊握，不可能傷及左手食指，亦純係嗣後臆測，顯難因
          此而推翻診斷書所記載之情形。渠等此部分之辯解，亦難採信。又自訴人
          受傷部位盡在左手，核與所指訴被告二人攻擊時其以左手阻擋之情相符，
          而被告二人所為與事實不符之積極供述，益見渠二人畏罪情虛。
    （五）被告乙○前於偵訊時供稱：伊看見自訴人與伊先生丙○發生爭吵，我勸他
          們云云（見偵查卷第十二頁），如被告乙○所供屬實，顯然被告乙○當時
          在場，惟被告乙○嗣於原審調查時竟稱：我在睡覺聽到聲音，但發生後我
          再出來（見原審卷第二十三頁反面），其是否當時在場，係屬相當重要之
          判斷依據，且應係相當深刻之事項，被告乙○竟就其前後是否在場之重要
事項供述並不一致，顯係卸責之詞，被告乙○此部分所辯，亦無可採。
    （六）被告二人與自訴人間，因竊佔公地之事，嫌怨早生，被告二人心有忿恨，
          出手毆打自訴人，事所常有，復無證據證明自訴人係故意誣攀，則自訴人
          之陳述應屬可信。綜上所述，本件事證明確，被告丙○、乙○所辯均屬嗣
          後卸責之詞，不足採信。渠等之犯行均堪認定。至於證人陳仲男於本院至
          現場履勘時結證稱自訴人目前無業，常檢舉別人違建與擺檳榔攤，與鄰居
          不很親密（見本院八十九年四月二十四日筆錄），僅足以證明自訴人日常
          生活之情形，尚無法對本案為被告有利或不利之證明，附此敘明。
二、核被告丙○、乙○所為，均係犯刑法第二百七十七條第一項之傷害罪。被告間有
    犯意聯絡及行為分擔，均為共同正犯。被告丙○、乙○所分別持有之木棍固為被
    告犯罪之工具，惟無法證明係被告二人所有，且非違禁物，又未扣案，爰不予宣
    告沒收。
三、原審引用刑法第二十八條、第二百七十七條第一項、第四十一條、罰金罰鍰提高
    標準條例第一條前段、第二條之規定，並審酌被告二人挾怨報復，犯罪後猶飾詞
    狡卸，毫無悔意，態度惡劣及自訴人受傷非重等一切情狀，各量處拘役五十日，
    並均諭知易科罰金之折算標準。其認事用法均無違誤，量刑亦甚允當。上訴人即
    被告空言上訴，指摘原判決不當，均無理由，應予駁回。
據上論斷，應依刑事訴訟法第三百六十八條，判決如主文。
本案經檢察官張其主到庭執行職務。
中    華    民    國     八十九     年       六       月     二十一   日
                              臺灣高等法院高雄分院刑事第五庭
                                  審判長法官  吳水木
                                        法官  洪慶鐘
                                        法官  陳朱貴
右正本證明與原本無異。
不得上訴。
                                      書記官  洪梅枝
中    華    民    國     八十九     年       六       月    二十三    日
附錄本判決論罪之法條：
刑法第二百七十七條第一項
  傷害人之身體或健康者，處三年以下有期徒刑、拘役或一千元以下罰金。
                                                                  Ｊ


司法院資訊處製作；財團法人民間司法改革基金會備份。
